臺灣嘉義地方法院刑事判決
109年度交訴字第68號
公  訴  人  臺灣嘉義地方檢察署檢察官
被      告  黃燈全


選任辯護人  林德昇律師
上列被告因公共危險等案件，經檢察官提起公訴（１０９年度偵字
第２７５０號）及移送併辦（１０９年度偵字第６８２０號），本院判決如
下：
    主    文
黃燈全犯過失傷害罪，處有期徒刑參月，如易科罰金，以新臺幣
壹仟元折算壹日。又犯駕駛動力交通工具發生交通事故致人傷害
而逃逸罪，處有期徒刑捌月。
　　犯罪事實
一、黃燈全於民國１０８年１２月１日凌晨２時５分許，駕駛車牌號碼00
    0－○○○○號自用小客車（下稱Ａ車），沿嘉義市西區博愛路二
    段外側車道，由北往南方向行駛，行經該路段與嘉義市西區
    玉山路之交岔路口前時，本應注意汽車在同一車道行駛時，
    後車與前車之間應保持隨時可以煞停之距離，且應注意車前
    狀況，隨時採取必要之安全措施，而依當時天候晴、夜間有
    照明、柏油路面乾燥、無缺陷、無障礙物、視距良好等客觀
    情況，並無不能注意之情事，竟疏未注意及此，貿然前行，
    致煞、閃不及，Ａ車右前車頭乃自後追撞同向車道在前停等
    紅燈、由温○○所駕駛之車牌號碼○○○○－00號自用小客車（下
    稱Ｂ車）左後車尾，Ｂ車因受撞擊再往前推撞同向車道在前停
    等紅燈、由劉○○所駕駛之○○○○－○○號自用小客車（下稱Ｃ車）
    ，造成温○○受有上肢挫傷、軀體挫傷、下肢挫傷等傷害，劉
    ○○亦因而受有軀體挫傷之傷害。詎黃燈全駕駛Ａ車發生交通
    事故致温○○、劉○○受傷後，竟未下車查看渠等傷勢，亦未報
    警或採取必要之救護，復未留下其姓名或通訊資料予温○○、
    劉○○，反另基於駕駛動力交通工具發生交通事故致人傷害而
    逃逸之犯意，逕行駕駛Ａ車離開現場而逃逸。嗣警據報到場
    處理，温○○、劉○○告知肇事逃逸車輛之車牌號碼係「○○○－○○
    ○○」，警方調閱事故現場周遭路段之監視器錄影畫面予以比
    對後，始循線查悉上情。
二、案經温○○、劉○○訴由嘉義市政府警察局第一分局報告臺灣嘉
    義地方檢察署檢察官偵查起訴。
    理    由
一、證據能力之認定：
　　查本判決後述所引用之供述證據，檢察官、被告黃燈全及其
    辯護人於本院審理中就其等之證據能力或表示同意作為證據
    、或表示沒有意見而不予爭執（見本院卷一第６６、１１６、２４１
    頁，本院卷二第２２至２３頁），且迄至言詞辯論終結前均未聲
    明異議，本院審酌上開證據資料製作時之情況，尚無違法不
    當及證明力明顯過低之瑕疵，亦認為以之作為證據應屬適當
    ，是依刑事訴訟法第１５９條之５規定，認均有證據能力。至其
    餘資以認定本案犯罪事實之非供述證據，亦查無係公務員違
    反法定程序取得之情，依刑事訴訟法第１５８條之４規定反面解
    釋，洵具證據能力。
二、認定犯罪事實所憑之證據及理由：
　　訊據被告黃燈全固坦承於１０８年１２月１日凌晨２時５分許，曾駕
    駛Ａ車沿嘉義市西區博愛路二段由北往南方向行經該路段與
    玉山路之交岔路口，且其當天所駕駛之Ａ車前車頭曾與其他
    車輛發生碰撞致生車損等事實，惟矢口否認涉有何過失傷害
    、駕駛動力交通工具發生交通事故致人傷害而逃逸犯行，辯
    稱：我所駕駛Ａ車前車頭之所以受損，是因為我於１０８年１２月
    １日凌晨２點，從中興路與玉山路口之「天后酒屋」ＫＴＶ出來
    ，要駕駛我停在路邊之Ａ車離開時，突然遭一部白色貨車向
    後倒車往我車前車頭撞擊過來所致，我並沒有在博愛路二段
    與玉山路之交岔路口處與温○○所駕駛之Ｂ車、劉○○所駕駛之Ｃ
    車發生碰撞事故云云。辯護人則為被告辯護稱：（一）依嘉
    義市政府警察局微物跡證初步檢視報告所載之分析研判及建
    議，被告Ａ車前保險桿上編號Ａ１刮擦痕跡並未於Ｂ車對應高度
    發現有明顯同色系且同範圍之刮擦痕跡，此刮擦痕跡明顯與
    Ｂ車事故關聯性極低，由此可見被告所駕駛之Ａ車確實未與温
    ○○所駕駛之Ｂ車發生碰撞；（二）依嘉義市政府警察局微物
    跡證初步檢視報告及初步調查報告表所載之檢視情形，被告
    Ａ車前保險桿上編號Ａ１之刮擦痕，有一層白色物質附著其上
    ，而温○○Ｂ車左後保險桿之漆層由內而外依序為黑色、深灰
    、透明，可見被告Ａ車前保險桿上之刮擦痕跡應係被告上開
    所述倒車撞擊Ａ車前車頭那輛白色貨車之烤漆，並非係與温○
    ○所駕駛Ｂ車碰撞所致；（三）依證人温○○所述，肇事車輛在
    現場停留１５秒即離開，然依本案肇事路口監視錄影器畫面顯
    示，被告所駕駛之Ａ車係在本案事故發生後約２分多鐘才經過
    案發現場，足證肇事車輛並非是被告所駕駛之Ａ車，何況本
    案事故發生後，並非僅有被告１台汽車經過案發現場，尚有
    其他車輛經過案發現場，如何能認定肇事車輛必定是被告所
    駕駛之Ａ車，顯然有疑；（四）案發當時在場之計程車司機
    盧○○於法院審理中始終證稱其在案發現場僅看見２台車發生
    碰撞，並沒有第３台車發生碰撞，由其證詞可知温○○所駕駛
    之Ｂ車並非是被告Ａ車所撞；（五）被告所駕駛之Ａ車遭貨車
    倒車衝撞後，右前車燈即已無法運作，然觀卷內世賢路二段
    往東廣角監視錄影器畫面所示，被告所駕駛之Ａ車於１０８年１２
    月１日凌晨２時８分４７秒行經世賢路二段與博愛路二段路口時
    （已過本案肇事路口），Ａ車右前車燈正常運作，可證被告Ａ
    車之毀損與本案事故無關云云。經查：
（一）告訴人劉○○於１０８年１２月１日凌晨２時５分許，駕駛Ｃ車沿嘉
      義市西區博愛路二段外側車道，由北往南方向行駛，告訴
      人温○○則駕駛Ｂ車同方向同車道行駛在Ｃ車後方，Ｃ車與Ｂ車
      先後駛至嘉義市西區博愛路二段與玉山路之交岔路口、在
      該路口停等紅燈時，告訴人温○○所駕駛之Ｂ車遭後方車輛
      追撞，進而往前推撞告訴人劉○○所駕駛之Ｃ車，告訴人劉○
      ○、温○○因而分別受有上開犯罪事實欄一所載之傷勢，而
      前述追撞Ｂ車之車輛駕駛人並未下車查看，亦未報警或採
      取必要之救護措施，即行駕車離開現場等情，業據證人即
      告訴人劉○○、温○○於警詢、檢察事務官詢問及本院審理中
      證述明確（劉○○部分見警卷第１７至２０、２３頁，交查７１６號
      卷第１９至２０頁，本院卷一第１９６至１９８、２００至２０１頁；温○○
      部分見警卷第１０至１２、１６頁，交查７１６號卷第１９至２０頁，
      本院卷一第１７８至１８１、１９２頁），並為被告及辯護人所不
      爭執（見本院卷一第１１７頁），且有道路交通事故現場圖
      、道路交通事故調查報告表（一）、（二）、嘉義市政府
      警察局勤務指揮中心受理１１０報案紀錄單、本院於１０９年１１
      月２３日當庭播放Ｂ車行車紀錄器影像檔案製作之勘驗筆錄
      、證人劉○○與温○○之臺中榮民總醫院嘉義分院診斷證明書
      等各１份、Ｂ車行車紀錄器畫面翻拍照片３張、現場及Ｂ車與
      Ｃ車之車損照片共３３張附卷可稽（見警卷第２４至２５、７２至７
      ４、７６至９２頁，他字卷第３１頁，本院卷一第６７、９２至９３頁
      ），委係實情，首堪認定。
（二）前述自後追撞Ｂ車之車輛即係被告所駕駛之Ａ車：
　　⒈證人温○○所駕駛之Ｂ車係遭被告所駕駛之Ａ車自後追撞後，
      再往前推撞證人劉○○所駕駛之Ｃ車等節，業據證人温○○於
      警詢、檢察事務官詢問及本院審理中證稱：１０８年１２月１日
      凌晨２時５分，我駕駛Ｂ車沿博愛路二段由北往南方向行駛
      至博愛路二段與玉山路之交岔路口，當時我在博愛路二段
      外側車道停等紅燈，突然我車後方就被碰撞，之後我車又
      往前推撞前方劉○○所駕駛之Ｃ車，撞我的那台車本來是在
      外側車道撞到我，後來就跑到內側車道，從內側車道由北
      往南方向直走離開，我當時有記下那台車係黑色ＢＭＷ自用
      小客車、車牌號碼係○○○－○○○○，警察到場後我就有跟警察
      說這個車牌號碼，這個車牌號碼不是警方事後調閱路口監
      視錄影器畫面告訴我的。我近視約３００多度，我車被撞當
      下我眼鏡掉在腳踏板上，回過神之後我就開始用腳在找眼
      鏡，看四周圍到底是什麼東西撞到我，我看到一台車從我
      左邊移過來，這時我看後照鏡，我車後面已經沒有車了，
      那就代表唯一撞我車的就是這一台車，總不可能撞我的那
      台車突然消失，那台車從我左邊移過來時，有搖下車窗，
      因為那時候我還沒找到眼鏡，我只能看到駕駛人大致之輪
      廓，就是男性、平頭，那台車又往前開之後，我趕快找眼
      鏡，當那台車往前開停在Ｃ車旁邊又往後倒退過來看的時
      候，我已經找到眼鏡，戴上眼鏡時那台車剛好往前開走，
      所以我只看到那台車車尾之車牌號碼。當時在案發現場，
      除了一開始就出現在內側車道之計程車外，我左邊內側車
      道就只有我上述撞我的那台車經過，此外就沒有其他車輛
      從內側車道經過，其他車輛都是走外側車道等語綦詳（見
      警卷第１１至１２、１６頁，交查７１６號卷第２０頁，本院卷一第１
      ７８至１８８、１９０至１９３頁）；及經證人劉○○於警詢、檢察事
      務官詢問及本院審理中證稱：１０８年１２月１日凌晨２時５分許
      ，我駕駛Ｃ車沿嘉義市西區博愛路二段外側車道由北往南
      方向直行至博愛路二段與玉山路之交岔路口停等紅燈，約
      ５至１０秒我車後方就突然被追撞，當下我轉頭察看後方１部
      Ｂ車，我本來以為是Ｂ車追撞我車，結果有１部黑色ＢＭＷ自用
      小客車就沿博愛路二段內側車道行駛過來，該車駕駛人搖
      下車窗與我對看一下之後就沿博愛路二段內側車道由北往
      南方向行駛離去，我看到該部黑色ＢＭＷ自用小客車時，該
      車大概在我左側、稍微平行後面一點的位置，我從我左側
      看出去，看到該車右側車頭有明顯凹陷，不過當時燈光有
      點暗，我沒辦法看清楚駕駛人，只能確認係一名男性駕駛
      、短頭髮，型跟被告蠻相似的。該部黑色ＢＭＷ自用小客車
      離開時，我有記下該車車尾之車牌號碼係○○○－○○○○，這是
      我當下自己看到的車牌號碼，我在案發當下警察到場後就
      有跟警察說我記下的這個車牌號碼，這個車牌號碼不是警
      方播放路口監視錄影器畫面給我看我才知道的等語明確（
      見警卷第１８至１９、２３頁，交查７１６號卷第１９至２０頁，本院
      卷一第１９６至１９８、２０１至２０５頁）。衡酌證人劉○○、温○○之
      間互不認識，其等２人與被告之間亦素不相識，且於本院
      審理中均經具結以擔保其等證言之憑信性，要無甘冒觸犯
      偽證刑責之風險而刻意虛編不實證詞誣陷被告之可能及必
      要，是證人劉○○、温○○所為上開證詞，堪可採信。
　　⒉分析卷內上開肇事路口之監視錄影器畫面、Ｂ車行車紀錄器
      畫面、現場及Ｂ車車損照片，亦可得推論追撞Ｂ車之車輛即
      係被告所駕駛之Ａ車，茲述如下：
　　⑴依上開Ｂ車行車紀錄器影像檔案之勘驗筆錄及影像畫面翻拍
      照片所示（見本院卷一第６７、９２至９３頁）：
　　　①畫面時間１０８年１２月１日凌晨２時４分４６秒：
　　　　有一台車牌號碼000－○○○○號黃色計程車沿博愛路二段內
        側車道往南行近該路段與玉山路口，斯時博愛路二段行
        向號誌為紅燈，同時間博愛路二段外側車道上有一台Ｃ
        車在前方停等紅燈。
　　　②畫面時間１０８年１２月１日凌晨２時４分５５秒：
　　　　Ｂ車靜止不動之情形下（０ｋｍ／ｈ），Ｂ車行車紀錄器畫面
        突然震動翻轉，畫面不清。
　　　可知車牌號碼000－○○○○號黃色計程車、Ｃ車、Ｂ車原先均在
      前揭路口停等紅燈，該計程車在內側車道，Ｃ車與Ｂ車均在
      外側車道，Ｃ車在前、Ｂ車在後，爾後Ｂ車即突遭後方車輛
      自後撞擊。
　　⑵觀諸證人温○○所駕駛Ｂ車之車尾車損照片所示（見警卷第４０
      至４１、７６、８１至８３頁）：Ｂ車之左側車尾嚴重破損、扭曲
      變形、撞面不平整，右側車尾大致完好、未有明顯破損之
      痕跡，車尾中間之車牌僅左半邊向內凹斜等情，可知Ｂ車
      係「左後車尾」遭到斜撞、右後車尾未受撞擊，則在同向
      自後追撞之情況下，追撞Ｂ車之車輛必定係「右前車頭」
      撞擊到Ｂ車之左後車尾，蓋如此才可能只撞擊到Ｂ車之左後
      車尾，而未撞擊到Ｂ車之右後車尾。再稽之現場照片所示
      （見警卷第７６至７７頁）：證人温○○所駕駛之Ｂ車遭後方車
      輛追撞後，Ｂ車車尾之擋風玻璃塊狀及碎片除掉落在Ｂ車左
      後車尾、靠近內外車道分隔線之地面處以外，其餘則係約
      略呈斜向（西北－東南向）散落在Ｂ車左側車身以東之內外
      側車道上等節，足資推認追撞Ｂ車之車輛應係斜向（從西
      北往東南方向）從外側車道往內側車道方向、以右前車頭
      撞擊Ｂ車之左後車尾，追撞Ｂ車後應係斜停在內外側車道上
      。
　　⑶卷附肇事路口之監視錄影器影像檔案（檔案名稱：博愛路
      二段與玉山路口廣角），雖因鏡頭架設角度問題，僅能攝
      得交岔路口內之畫面，惟仍可確認：「
　　　①畫面時間１０８年１２月１日（以下均省略日期）凌晨２時４分５
        ５秒：博愛路二段往南方向係紅燈。
　　　②畫面時間凌晨２時５分０秒：博愛路二段往南方向轉為綠燈
        。１部黃色計程車從博愛路二段南向內側車道駛出。
　　　③畫面時間凌晨２時５分８秒：該部計程車司機下車。
　　　④畫面時間凌晨２時５分１２秒：交岔路口內對應博愛路二段
        南向最外側機車道處，出現１部白色自用小客車。
　　　⑤畫面時間凌晨２時５分１４秒：上開計程車司機上車往前駛
        離。
　　　⑥畫面時間凌晨２時５分３２秒：交岔路口內對應博愛路二段
        南向最外側機車道處，出現１輛客運巴士。
　　　⑦畫面時間凌晨２時５分５１秒、５４秒：博愛路二段往南方向
        依序轉為黃燈、紅燈。
　　　⑧畫面時間凌晨２時６分４０秒：博愛路二段往南方向轉為綠
        燈，交岔路口內對應博愛路二段南向外側車道及最外側
        機車道處，又出現１部白色自用小客車。
　　　⑨畫面時間凌晨２時６分４０秒：交岔路口內對應博愛路二段
        南向外側車道及最外側機車道處，再出現１部白色自用
        小客車。
　　　⑩畫面時間凌晨２時６分５７秒：交岔路口內對應博愛路二段
        南向最外側機車道處，依序出現１部白色自用小客車、
        深色自用小客車。
　　　⑪畫面時間凌晨２時７分９秒：交岔路口內對應博愛路二段南
        向內側車道及中央分隔島處，出現被告所駕駛之Ａ車進
        入交岔路口，續由博愛路二段往南行駛。」等節，
　　　有本院於１０９年１１月２３日、１１０年３月２２日當庭播放上開肇
      事路口監視錄影器影像檔案所製作之勘驗筆錄２份及影像
      畫面翻拍照片１３張在卷可憑（見本院卷一第６７、１１５、１２１
      至１２７頁）。而以證人即前揭Ｂ車行車紀錄器影像畫面中之
      車牌號碼000－○○○○號黃色計程車司機盧○○於本院審理中所
      證：上開路口監視錄影器影像畫面中之計程車駕駛人是我
      ，畫面中從計程車下來的人是我本人，我是因為聽到碰一
      聲，後面好像發生車禍，我後面擋風玻璃有被玻璃碎片噴
      到，我才下車查看等語（見本院卷一第１６４、１７４至１７５頁
      ），對照上開Ｂ車行車紀錄器影像畫面內瑢，可知上開肇
      事路口監視錄影器影像畫面中之計程車即係上揭Ｂ車行車
      紀錄器影像畫面中之計程車、證人盧○○下車之時即約係Ｂ
      車遭後車撞擊致Ｂ車行車紀錄器影像畫面震動翻轉不清之
      時，兩者畫面時間雖有些微秒數差距，然應係同一時地發
      生。準此，依上開肇事路口監視錄影器影像內容即得知曉
      證人温○○所駕駛之Ｂ車遭後車撞擊後，Ｂ車左側之內側車道
      除原先即在Ｂ車左前方停等紅燈之上開計程車通過以外，
      僅有被告所駕駛之Ａ車於Ｂ車遭撞後２分１秒經過，且Ａ車在
      通過上開交岔路口時，約略係以弧線之幅度先左偏至中央
      分隔島延伸處、再右偏轉回內側車道之方式行駛。
　　⑷核析上揭事證，追撞Ｂ車之車輛既係斜向從外側車道往內側
      車道方向、以右前車頭撞擊Ｂ車左後車尾後斜停在內外側
      車道上，衡諸常情，該車輛即應係以往前斜行至內側車道
      後再通過上開交岔路口之方式最為便利、快速離開現場，
      且依證人温○○上開所證，Ｂ車遭追撞後，即有１台車移動到
      Ｂ車左邊，從內側車道離開，未見有從內外側車道處先倒
      退繞過Ｂ車後再從最外側機車道離開之情形，亦徵追撞Ｂ車
      之車輛應係從內側車道離開。則審以證人温○○所駕駛之Ｂ
      車遭後車追撞後，除原先即在Ｂ車左前方停等紅燈之上開
      計程車曾經過Ｂ車左側之內側車道以外，就僅有被告所駕
      駛之Ａ車於２分１秒後經過，且係以弧線型之方式通過上開
      交岔路口，凡此均與上述追撞Ｂ車之車輛係從Ｂ車左側之內
      側車道離開，且因係斜向行至內側車道後再通過上開交岔
      路口，故行徑路線會約略呈弧線等情相吻合，是追撞Ｂ車
      之車輛即係被告所駕駛之Ａ車無誤。
　　⒊證人盧○○於１１０年４月２０日本院審理中所為有關案發當時現
      場僅有３台車（即其上開計程車１台、後方內外側車道上各
      １台）之證詞（見狀本院卷一第１６５至１６７、１７２頁），雖與
      上開Ｂ車行車紀錄器影像內容顯示案發當時現場應有４台車
      （即上開計程車、Ｃ車、Ｂ車、撞擊Ｂ車之車輛各１台）之情
      形不牟，顯屬有誤而不可採，然觀其所證：我是計程車司
      機，１０８年１２月１日凌晨２時５分許，我有駕車經過博愛路二
      段與玉山路之交岔路口，當時我在內側車道停等紅燈，停
      等紅燈那時我車後面沒有車子，後來我聽到碰一聲，後面
      有車輛發生碰撞，因為我車子有被一些碎玻璃噴到，所以
      我才下車查看，我只站在我車尾看一下，約６、７秒就走了
      ，沒有整個繞一圈看清楚，當時我看到我車後面有２台車
      ，１台在左邊、１台在右邊，２車在不同車道，１台車是在我
      車子後面內側車道、另１台是在外側車道，我只知道是２台
      車相撞，但不知道是哪一台車撞哪一台車，這２台車不是
      平行撞，是前後撞，一台車把另一台車撞到偏離。檢察官
      繪製之車輛位置圖（圖示內容：計程車１台在內側車道；
      外側車道上共有３台車，第１台車與計程車平行，第２台車
      有行車紀錄器，第３台車是追撞的車），計程車旁邊那台
      車我沒有看到，那台車應該是在我車子後面，我知道有行
      車紀錄器那台車，他撞到的是我的後面，至於追撞的車那
      台我不知道他跑去哪裡。我在現場只有看到１台車在外側
      車道，沒有看到有２台車等語（見本院卷一第１６３至１７１、１
      ７３至１７６、２２１頁），證人盧○○顯係因未注意到案發當時外
      側車道上除了Ｂ車以外，尚有因遭推擠往前而與其計程車
      約略平行之Ｃ車存在，以致為前述案發現場連同其計程車
      在內一共僅有３台車之證詞，惟扣除此部分謬誤之處，證
      人盧○○上揭有關「其所駕駛計程車在內側車道停等紅燈時
      ，其後方沒有其他車輛，後來聽到碰撞聲下車查看，發現
      後方有２台車發生前後追撞，１台跑到內側車道，１台在外
      側車道」之證詞，確與本院上述有關「追撞Ｂ車之車輛於
      追撞Ｂ車之後係斜停在內外側車道上，從內側車道離開」
      之論證，若節相符，並非不能採信，反更能印證在證人盧
      ○○所駕駛計程車之後緊接通過內側車道之Ａ車，確係追撞Ｂ
      車之車輛無疑。
　　⒋從證人温○○所駕駛Ｂ車與被告所駕駛Ａ車之車損情形予以分
      析，亦可認定係Ａ車右前車頭追撞Ｂ車左側車尾，述之如下
      ：
　　⑴Ｂ車之車損情形： 
　　　①左後保險桿表面上有一型態似矩形內含水平條狀物碰撞
        轉印痕，範圍約為３５公分×２０公分，條狀間距約為４公分
        ，扣除載具平台高度約為４０至６０公分（在嘉義市政府警
        察局勘察報告中編號為Ｂ１印痕，見警卷第４３至４５頁所示
        Ｂ車照片）。
　　　②在左後保險桿上、前述矩形內含水平條狀物碰撞轉印痕
        右下方，有一破損痕跡，由內側往外側破裂，範圍約為
        ７公分×７公分，扣除載具平台高度約為３４至４１公分（在
        嘉義市政府警察局勘察報告中編號為Ｂ２破損痕跡，見警
        卷第４３、４５至４６頁所示Ｂ車照片）。
　　⑵Ａ車之車損情形：（Ａ車於１０９年１月１７日警方對之進行勘察
      採證前，即已維修更新保險桿）
　　　①於遭更換之前側保險桿右側水箱罩下方，有一破損痕跡
        ，由外側往內側破裂，範圍約為７公分×７公分，比對原
        始位置高度約略位於４７至５４公分（在嘉義市政府警察局
        勘察報告中編號為Ａ２破損痕跡，見警卷第５３至５４、５６至
        ５７頁所示Ａ車照片）。
　　　②遭更換之前側保險桿右側水箱罩，外觀約呈矩形、內含
        水平條狀物，範圍約為３５公分×２０公分，條狀間距約為４
        公分，比對原始位置高度約略為５４至７４公分（在嘉義市
        政府警察局勘察報告中編號為Ａ３水箱罩，見警卷第５３至
        ５４、５７至６０頁所示Ａ車照片）。
　　⑶經比對Ｂ車、Ａ車前揭車損情形：
　　　①Ｂ車左後側保險桿編號Ｂ１印痕之形態及範圍與Ａ車右前側
        保險桿編號Ａ３水箱罩相似。
　　　②Ｂ車左後側保險桿編號Ｂ２破損痕跡之形態及範圍與Ａ車右
        前側保險桿編號Ａ２破損痕跡相似。
　　　③從上開車損痕跡比對情形，應可認定Ａ車之右前車頭有與
        Ｂ車之左側車尾發生碰撞。雖編號Ｂ１印痕與編號Ａ３水箱
        罩兩者間之高度落差１４公分、編號Ｂ２破損痕跡與編號Ａ２
        破損痕跡兩者間之高度落差１３公分，然此係因為Ｂ車之
        左側車尾遭Ａ車右前車頭撞擊後，Ｂ車編號Ｂ１印痕、Ｂ２破
        損痕跡所在之左後側保險桿嚴重往下扭曲變形之故（從
        警卷第４２至４３頁之照片編號７、９，即可明顯看出Ｂ車左
        後側保險桿遭撞往下扭曲變形，高度明顯低於右側保險
        桿），並不影響上開車損痕跡比對情形之判定。
（三）被告及辯護人雖以上詞置辯，惟均無可採，說明如下：
　　⒈被告雖辯稱Ａ車右前車頭之所以受損係因為在ＫＴＶ門口遭到１
      部小貨車倒車衝撞所致云云，然依被告於本院審理中所述
      ：我車被小貨車撞到後，我沒有去報警，也沒有請警察去
      調閱該貨車撞我車地點附近之監視器畫面，我後來維修Ａ
      車一共花了超過新臺幣（下同）５０萬元，我沒有跟撞我的
      貨車司機求償，這些錢是我自行吸收等語（見本院卷一第
      ２５６至２５８頁），被告於Ａ車遭貨車倒車衝撞之後並未報警
      ，已無從查證而得相信確有被告上開所陳Ａ車遭貨車倒車
      衝撞乙事，復未查找上開貨車，向該貨車駕駛人求償，反
      願意自行吸收、負擔超過５０萬元之修車費用，亦核與事理
      有違，難以信實。
　　⒉辯護人固藉卷內世賢路二段往東廣角監視錄影器畫面顯示Ａ
      車於１０８年１２月１日凌晨２時８分４７秒行經世賢路二段與博愛
      路二段路口時（已過本案肇事路口），右前車燈仍正常運
      作乙情，來論證被告Ａ車受損係遭貨車倒車撞擊所致而與
      本案事故無關，惟依被告於本院審理中所供：我於１０８年１
      ２月１日凌晨０時３０分許，前往玉山路附近一家ＫＴＶ唱歌，約
      於同日凌晨２時許，從該ＫＴＶ出來，當時我車子就停在該ＫＴ
      Ｖ門口路邊，我車子剛發動，正準備要離開回家，就遭停
      在我車子前面２公尺處之貨車倒車衝撞，撞到我車子大燈
      、保險桿等語（見本院卷一第２５２至２５３、２５７頁），被告
      當時所駕駛之Ａ車於上開ＫＴＶ門口停車處果若已遭貨車倒車
      撞擊毀損右前車頭，按理被告駕駛Ａ車離開上開ＫＴＶ後，無
      論其行駛路線為何、行至何處路口，其所駕駛Ａ車之右前
      車頭均應係呈現毀損狀態，是以，雖然Ａ車之右前車燈於
      行經世賢路二段時仍有正常亮起，然此僅能說明Ａ車右前
      車頭此前撞擊受損之情形未及於右前車燈，並無從據以論
      證Ａ車受損係因遭貨車倒車衝撞所致而與本案事故無涉。
      況依證人劉○○於本院審理中所證：我只能看到肇事車輛之
      右側，我看到肇事車輛右側車頭有凹陷，但車燈還是會亮
      等語（見本院卷一第２０２頁），顯然肇事車輛於本案追撞Ｂ
      車事故發生後，其右前車燈仍可亮起，益見被告Ａ車右前
      車燈於通過上開肇事路口後、行經世賢路二段與博愛路二
      段交岔路口時是否仍可運作亮起乙節，要與Ａ車是否曾於
      上開肇事路口追撞Ｂ車肇事無關。
　　⒊被告所駕駛Ａ車前側保險桿右前側編號Ａ１之白色刮擦痕跡，
      未於Ｂ車對應高度發現有明顯同色系且同範圍刮擦痕跡，
      此刮擦痕跡與Ｂ車事故關聯性極低等情，雖據嘉義市政府
      警察局微物跡證初步檢視報告記載明確（交查７１６號卷第３
      ７至３９頁），然該檢視報告亦有提及「可能係其他碰撞事
      故導致，惟無法判斷有無多重碰撞事件發生與碰撞事件時
      間先後順序」，不能排除Ａ車右前車頭於本案追撞Ｂ車事故
      發生前、後，亦有與其他物品或車輛發生碰撞。且以被告
      及辯護人刑事答辯狀（一）主張「Ａ車右前車燈於本案事
      故後已毀壞、無法運作」之內容，對照證人劉○○前述「肇
      事車輛之右前車燈於本案碰撞事故發生後仍有亮起」乙情
      ，及上開世賢路二段往東廣角監視錄影器畫面顯示「Ａ車
      行經世賢路二段與博愛路二段路口時，右前車燈有亮起」
      乙節，亦可得見被告所駕駛Ａ車之右前車燈處，於本案碰
      撞事故發生後，應有與其他物品或車輛發生碰撞，才導致
      其右前車燈從原本可正常運作亮起，變為毀損、無法亮起
      ，據此，上開編號Ａ１刮擦痕跡即非無可能係因上開所述第
      ２次碰撞所造成，自不能以Ａ１刮擦痕跡與Ｂ車事故關聯性低
      ，即逕認Ａ車與本案碰撞事故無關。
　　⒋證人温○○於本院審理中雖證稱肇事車輛僅停留１５秒即離開
      現場，而與上開肇事路口監視錄影器畫面顯示被告駕駛之
      Ａ車係於Ｂ車遭追撞後約２分１秒始通過上開肇事路口乙節不
      符，然證人温○○於本院審理中就此業已解釋：我當下感覺
      是幾秒鐘的時間，只是憑感覺去算，我沒有辦法確定到底
      發生了多久，因為當你被撞擊後所承受之心理壓力是沒有
      辦法去算的等語（見本院卷一第１９３至１９４頁），衡酌一般
      人對於時間經過之計算，本不可能如同計時器般精準，何
      況證人温○○於案發當下甫經歷嚴重車損之車禍事故，心神
      不定，更不可能期待其得以準確計算肇事車輛停留現場之
      時間，自無從以證人温○○所述肇事車輛停留現場之時間有
      誤，即逕為對被告有利之認定。
　　⒌Ｂ車遭後方車輛追撞後，除了被告所駕駛之Ａ車從Ｂ車左側內
      側車道通過上開肇事路口以外，固仍有其他車輛從Ｂ車右
      側之機車道通過上開肇事路口，此觀上開肇事路口監視錄
      影器影像檔案勘驗筆錄即明，然本案追撞Ｂ車之肇事車輛
      為何僅可能係從Ｂ車左側內側車道駛離上開肇事路口之Ａ車
      ，而不可能係從Ｂ車右側機車道駛離上開肇事路口
　　　之其他車輛，業據本院論述如上，不再贅述。
　　⒍證人盧○○於本院審理中雖始終證稱其在案發現場僅看見２台
      車發生碰撞，並沒有第３台車發生碰撞云云，然此如何與
      客觀事證不符而無可採信，亦經本院論述如前，自不得以
      證人盧○○此部分錯誤之證詞，作為對被告有利之論證。
（四）按汽車在同一車道行駛時，除擬超越前車外，後車與前車
      之間應保持隨時可以煞停之距離，不得任意以迫近或其他
      方式，迫使前車讓道；汽車行駛時，駕駛人應注意車前狀
      況及兩車並行之間隔，並隨時採取必要之安全措施，不得
      在道路上蛇行，或以其他危險方式駕車，道路交通安全規
      則第９４條第１項、第３項分別定有明文。是被告駕駛Ａ車行
      經上揭肇事地點時，自應遵守上述規定，以防止危險發生
      ，而依上開道路交通事故調查報告表（一）之記載及現場
      照片所示，本案車禍發生當時天候晴、夜間有照明、柏油
      路面、乾燥、無缺陷、無障礙物、視距良好，被告應無不
      能注意之情事，竟疏未注意Ｂ車在其前方停等紅燈、未與
      之保持隨時可以煞停之距離，即貿然前行，因而肇致本案
      車禍事故，其有過失至明。又證人温○○、劉○○確係因本案
      車禍事故而分別受有如犯罪事實欄一所示之傷害，是被告
      之過失行為與證人温○○、劉○○上開傷害結果間，具有相當
      因果關係。
（五）辯護人雖聲請傳喚證人洪○○（被告事後送請維修Ａ車之人
      ），欲證明被告所駕駛之Ａ車於１０８年１２月１日遭貨車倒車
      衝撞後，Ａ車右前車燈即無法正常運作，惟如前述，被告Ａ
      車右前車燈於駛離其所述遭貨車倒車衝撞之起駛地點、行
      經上開肇事路口，乃至世賢路二段與博愛路二段之交岔路
      口時，該車燈既仍可運作亮起，顯然該車燈於其所述遭貨
      車倒車衝撞時猶未毀壞、無法運作，準此，即便該車燈於
      本案發生之後確已毀壞、無法運作，亦與被告上開所辯遭
      貨車倒車衝撞乙節無關，核無傳喚證人洪○○之必要，附此
      敘明。
（六）綜上所述，被告及辯護人所辯均無可採，本案事證已臻明
      確，被告前揭犯行洵堪認定，應予依法論科。
三、所犯法條及刑之酌科：
（一）按行為後法律有變更者，適用行為時之法律，但行為後之
      法律有利於行為人者，適用最有利於行為人之法律，刑法
      第２條第１項定有明文。查被告黃燈全為本案行為後，刑法
      第１８５條之４業於１１０年５月２８日依司法院釋字第７７７號解釋
      意旨修正公布，並自同年５月３０日生效施行，將原條文中
      之「肇事」規定修正為「發生交通事故」，以符合罪刑明
      確性之原則；另就該罪之法律效果部分，亦區分行為人對
      法益侵害程度及結果為（普通）傷害、重傷害或死亡之不
      同，而分別訂定不同刑度之處罰。其中駕駛動力交通工具
      發生交通事故，致人傷害而逃逸者，其刑度由原來之「１
      年以上７年以下有期徒刑」，改為「６月以上５年以下有期
      徒刑」；致人於死或重傷而逃逸者，則維持原規定「１年
      以上７年以下有期徒刑」之刑度，以符憲法罪刑相當原則
      ；另增訂第２項規定，就犯同條第１項之罪之駕駛人，於發
      生交通事故致人死傷係無過失者，規定減輕或免除其刑，
      以符合憲法比例原則之要求。本案被告行為時犯修正前刑
      法第１８５條之４之駕駛動力交通工具肇事致人受傷（普通傷
      害）而逃逸罪，但其行為後上述法律已修正施行，依刑法
      第２條第１項規定比較新舊法結果，以被告行為所該當之上
      開修正後刑法第１８５條之４第１項前段所規定之法定刑較低
      而有利於被告，故本案應適用前述修正後之上開規定。
（二）故核被告所為，係犯刑法第２８４條前段之過失傷害罪及同
      法第１８５條之４第１項前段（修正後）之駕駛動力交通工具
      發生交通事故致人傷害逃逸罪。
（三）被告以一過失行為，同時造成告訴人温○○、劉○○受傷之結
      果，而侵害２個身體法益，屬想像競合犯，應依刑法第５５
      條前段之規定，從一重之過失傷害罪處斷。
（四）被告所犯上開２罪間，其犯意各別，行為不同，應予分論
      併罰。 
（五）至檢察官移送併案審理部分（１０９年度偵字第６８２０號），
      移送併辦意旨書已載明此移送併案審理部分與本案起訴犯
      罪事實係屬相同犯罪事實，則該移送併案審理部分既與本
      案論罪科刑部分，係屬同一事實之案件，原無待乎併案，
      當然在本院審理範圍內，併予說明。
（六）爰以行為人之責任為基礎，審酌被告：⒈因有上開犯罪事
      實欄一所示之疏失，致生本案車禍事故，使告訴人温○○與
      劉○○各受有如犯罪事實欄一所示之傷害，所為殊屬不該；
      ⒉於發生交通事故致告訴人２人受有上開傷害後，未報警或
      採取必要之救護，復未留下其姓名或通訊資料予告訴人２
      人，即逕行駕車離去，對告訴人２人及交通安全秩序均造
      成一定程度之危害，所為應予非難；⒊犯後未坦然面對己
      身犯行，亦未與告訴人２人達成和解，賠償其等所受之損
      失；⒋上揭過失行為係本案肇事原因，告訴人２人對本案車
      禍之發生並無過失；⒌自述高職畢業之智識程度、現已退
      休、已婚、育有３名成年子女、平日與配偶同住之家庭生
      活狀況（見本院卷一第２５８頁）；⒍公訴檢察官就被告所犯
      駕駛動力交通工具發生交通事故致人傷害逃逸罪部分雖具
      體求處有期徒刑２年６月（見本院卷一第２６０頁），惟衡諸
      被告本案犯罪情節，顯有過重等一切情狀，而分別量處如
      主文所示之刑，並就所犯過失傷害罪所宣告之有期徒刑諭
      知易科罰金之折算標準，以資懲儆。
據上論斷，應依刑事訴訟法第２９９條第１項前段，刑法第２條第１項
但書、第１８５條之４第１項前段（修正後）、第２８４條前段、第５５條
前段、第４１條第１項前段，刑法施行法第１條之１第１項，判決如主
文。
本案經檢察官陳靜慧提起公訴及移送併辦，檢察官廖俊豪到庭執
行職務。
中　　華　　民　　國　　110 　年　　11　　月　　16　　日
                  刑事第四庭  審判長法  官  陳仁智
                                    法  官  沈芳伃
                                    法  官  簡仲頤
以上正本證明與原本無異。
如不服本判決應於收受判決後20日內向本院提出上訴書狀，並應敘述具體理由；其未敘述上訴理由者，應於上訴期間屆滿後20日內向本院補提理由書（均須按他造當事人之人數附繕本）「切勿逕送上級法院」。告訴人或被害人如對於本判決不服者，應具備理由請求檢察官上訴，其上訴期間之計算係以檢察官收受判決正本之日期為準。　　　　　　　　　　　　　　　　　　
中　　華　　民　　國　　110 　年　　11　　月　　16　　日
                                    書記官　吳明蓉
附錄本案論罪科刑法條全文：
一、中華民國刑法第１８５條之４
　　駕駛動力交通工具發生交通事故，致人傷害而逃逸者，處６ 
    月以上５年以下有期徒刑；致人於死或重傷而逃逸者，處１年
    以上７年以下有期徒刑。
　　犯前項之罪，駕駛人於發生交通事故致人死傷係無過失者，
    減輕或免除其刑。
二、中華民國刑法第２８４條：
　　因過失傷害人者，處１年以下有期徒刑、拘役或１０萬元以下
    罰金；致重傷者，處３年以下有期徒刑、拘役或３０萬元以下
    罰金。